【裁判字號】    96,訴,2728
【裁判日期】    970107
【裁判案由】    毒品危害防制條例
【裁判全文】
臺灣板橋地方法院刑事判決              96年度訴字第2728號
公  訴  人  臺灣板橋地方法院檢察署檢察官
被      告  丙○○
選任辯護人  周文哲律師
上列被告因違反毒品危害防制條例案件，經檢察官提起公訴（96
年度偵字第8020號），本院判決如下：
    主  文
丙○○販賣第二級毒品，處有期徒刑柒年陸月，因販賣第二級毒
品所得之財物新臺幣貳萬元沒收，如全部或一部不能沒收時，以
其財產抵償之。
    事  實
一、丙○○明知安非他命係毒品危害防制條例所列管之第二級毒
    品，不得販賣，竟仍基於販賣第二級毒品之犯意，於民國94
    年間某日起至96年4 月1 日止，在臺北縣永和市○○路202
    巷36號3 樓其住處，以每包安非他命新臺幣1 千元之代價，
    販賣第二級毒品安非他命予甲○○至少20次。經警依甲○○
    之檢舉，而於96年4 月9 日19時10分許，持搜索票至丙○○
    位於上址住處執行搜索，當場扣得丙○○所有之甲基安非他
    命2 小包（總驗餘淨重0.4682公克）、吸食器1 組、分裝匙
    1 支等物，始悉上情（其另犯施用第二級毒品犯行，業經本
    院以96年度簡字第4229號簡易判決判處有期徒刑4 月，減為
    有期徒刑2 月確定）。
二、案經臺北縣政府警察局永和分局報請臺灣板橋地方法院檢察
    署檢察官偵查起訴。
    理  由
壹、證據能力部分：
一、按被告以外之人於檢察事務官、司法警察官或司法警察調查
    中所為之陳述，與審判中不符時，其先前之陳述具有較可信
    之特別情況，且為證明犯罪事實存否所必要者，得為證據，
    刑事訴訟法第159 條之2 有明文規定。查證人甲○○於警詢
    之陳述，屬被告以外之人於審判外所為之陳述，其於警詢證
    述有關其何時認識被告、其向被告購買毒品交易時間、地點
    、次數及過程等情節，與其於審判中之陳述並不一致，而與
    其於檢察官偵訊時經具結後之證述情節則相符合；佐以證人
    甲○○於本院審理時陳稱其於審理中之證述之所以與偵查中
    所述不符，是因為其有健忘症及幻想症等精神病，記性比較
    不好等語（見本院96年12月19日審判筆錄第5 頁），則證人
    甲○○於本院審理時為證述時相較於其於警詢之證述時距離
    本案犯罪發生之時間相隔更久遠，其是否仍能記憶清晰及完
    整陳述，已令人質疑。另參酌被告在遭證人甲○○檢舉涉犯
    本案販賣第二級毒品罪嫌而經檢察官聲請由本院於96年4 月
    10日以96年度聲羈字第333 號裁定准予羈押並禁止接見通信
    後，竟於96年6 月6 日撤銷羈押釋放之翌日（即7 日)打 電
    話給證人甲○○，提及要找證人甲○○談本案官司暨要求證
    人甲○○屆時要幫忙套好，翻口供等情，此有證人甲○○所
    使用之0000000000號電話監聽譯文1 份在卷可憑（見偵查卷
    第93頁），足見被告企圖要求證人甲○○日後翻異證詞改為
    對被告有利之證述，則證人甲○○於本院審理時所為證述是
    否能不受被告所左右，亦屬有疑。是以，證人甲○○先前警
    詢中係未受被告請託翻供之影響，亦未權衡利害出於自然之
    陳述，其虛偽之可能性偏低，應認具有較為可信之特別情況
    ，且為證明本案被告之犯罪事實存否所必要，依前揭規定旨
    意，證人甲○○於警詢時之陳述具有證據能力。
二、又按被告以外之人於偵查中向檢察官所為之陳述，除「顯有
    不可信之情況者」外，得為證據，刑事訴訟法第159 條之1
    第2 項定有明文。查證人甲○○於偵查中向檢察官所為之言
    詞陳述，均經渠等以證人身分具結在卷，合於法定要件，且
    現階段刑事訴訟法規定檢察官代表國家偵查犯罪、實施公訴
    ，依法其有訊問證人之權，證人且須具結，而實務運作時，
    偵查中檢察官向被告以外之人所取得之陳述，原則上均能遵
    守法律規定，不致違法取供，其可信性極高，復查無「顯有
    不可信之情況」，且證人甲○○於本院審理時，復經本案當
    事人及被告選任辯護人行使交互詰問權，依上開規定，乃屬
    傳聞證據之例外情形，有證據能力。
三、雖被告辯護人為被告辯護稱：卷附對甲○○所使用之000000
    0000號門號之電話監察譯文係依據通訊監察書實施通訊監察
    而得來，惟通訊監察書所載監察對象記載為「阿仁等」，受
    監察人之人名及人數均不明確，又監察理由僅載「不能或難
    以其他方法蒐集或調查證據，有監察其相關通訊之必要」，
    未敘明具體理由，況在製發該通訊監察書前，證人甲○○已
    於96年4 月8 日因檢舉被告而至警局製作筆錄，並於翌日至
    被告住處搜索，被告更因此受羈押，難謂有何「不能或難以
    其他方法蒐集或調查證據」之理由存在，故前揭監聽程序不
    符通訊保障及監察法之規定，依此而製作完成之監聽譯文自
    無證據能力，且亦屬被告以外之人於審判外之書面陳述，又
    與被告無關聯性，而無證據能力等語。然查，卷附上開監聽
    譯文，係依據臺灣板橋地方法院檢察署95年4 月20日簽發96
    年乙○榮實監字第000206號、95年5 月18日簽發96年乙○榮
    實監（續）字第000266號、96年6 月15日簽發96年乙○榮實
    監（續）字第000326號通訊監察書對甲○○所使用之000000
    0000號門號實施通訊監察而得，雖通訊監察書僅略載監察對
    象記載為「阿仁等」，惟該通訊監察書係由該署檢察官依職
    權所核發，且檢察官於核發時已載明係對被告丙○○使用之
    00 -00000000號及證人甲○○使用之0000000000號二線門號
    為監聽，此有臺灣板橋地方法院檢察署96年度監字第206 號
    卷第4 頁在卷可考，足見該通訊監察之對象至明，並無不明
    確之處。又查，證人甲○○既於96年4 月7 日因施用第二級
    毒品犯行為警查獲，並於警詢時供述被告為其施用毒品來源
    及其係使用之0000000000號行動電話與被告聯絡等情（見同
    署96年度偵字第8020號偵查卷第15頁），則確有事實足徵被
    告係涉犯最輕本刑為三年以上有期徒刑之販賣第二級毒品罪
    嫌，且已有相當理由可信證人甲○○之通訊內容將與買賣毒
    品有關，況販賣毒品犯行足危害國民健康及社會秩序情節堪
    屬重大，而非法販賣安非他命乃政府嚴予查緝之違法行為，
    非可公然為之，追查毒品來源不易，通常有難以其他方法蒐
    集或調查證據之情形，故本案雖已有證人甲○○之證述，惟
    為補強證據之需，自仍有發通訊監察書之必要，故被告辯護
    人前揭辯護意旨，難謂有據。而被告及證人甲○○對於卷附
    渠等對話之通訊監察譯文內容之真正並不爭執，是以該譯文
    得為本案之證據。
四、另被告以外之人於審判外之陳述，雖不符同法第159 條之1
    至之4 之規定，而經當事人於審判程序同意作為證據，法院
    審酌該言詞陳述或書面陳述作成時之情況，認為適當者，亦
    得為證據；當事人、代理人或辯護人於法院調查證據時，知
    有第159 條第1 項不得為證據之情形，而未於言詞辯論終結
    前聲明異議者，視為有前項之同意，亦據刑事訴訟法第159
    條之5 規定明確。第查，除前揭供述證據及通訊監察譯文外
    ，本案被告、檢察官及辯護人於本院準備程序中均未就其他
    證據方法之證據能力提出爭執，且迄於言詞辯論終結前，亦
    未就本院所調查之證據主張有刑事訴訟法第159 條第1 項不
    得為證據之情形，應認均已同意得作為本案之證據。從而，
    下述其他之證據資料縱有屬傳聞證據，且不符刑事訴訟法第
    159 條之1 至之4 之規定者，經本院審酌各該證據資料作成
    時之一切客觀情況，認無違法不適當及證明力明顯過低之瑕
    疵等情事，均認有證據能力，合先敘明。
貳、認定本案事實所憑證據及理由：
一、訊據被告丙○○矢口否認有何販賣第二級毒品犯行，並辯稱
    ：我與甲○○是在95年9 月之後才認識，應不算熟，是因為
    有共同的朋友周立國，我雖有與甲○○電話聯絡，但沒有涉
    及毒品買賣，是他找我較多，我沒有與他有毒品的接觸，我
    們彼此都知道對方吸毒，他也知道我家，且常到我家騷擾我
    ，但我們沒有過節，96年4 月1 號當天我印象中沒有與甲○
    ○接觸，雖然他因吸毒有問我有沒有毒品，但我並沒有賣給
    他，也沒有幫他調云云。
二、經查：
(一)、證人甲○○於警詢證稱：伊認識被告約有二年多的時間，有
    向被告買過至少20次以上安非他命，最近一次是於96年4 月
    1 日向被告買1 千元安非他命，是用伊手機打給被告家中電
    話00-00000000 號，伊有看到被告將毒品藏放在客廳電視櫃
    下方的抽屜內等語（見同前偵查卷第15頁）。復於偵查時具
    結後證稱：伊係經用毒品的朋友介紹向被告買毒品才因而認
    識，伊第一次是2 年前在永和仁愛路的住處跟被告買了1 千
    元的安非他命，前後總共向被告買了20-30 次，伊約1 個月
    跟被告買1 次，每次約買1 千元，有需要時就用伊00000000
    00號打電話給被告家的室內電話，再約時間到他家裡拿，最
    後1 次是96年4 月1 日晚上，也是買了1 千元，每次交易都
    是在客廳，他是在客廳的電視櫃的第一個抽屜把毒品拿給伊
    ，該電視櫃只有一排上下三個抽屜，3 月底有向被告買得比
    較頻繁等語（見同前偵查卷第46頁），故證人甲○○於警詢
    及偵查時證述情節一致。又查，本案係警依據證人甲○○之
    檢舉後向法院聲請搜索票，而於96年4 月9 日至被告上址住
    處持搜索票執行搜索，結果確有自該址客廳查獲甲基安非他
    命2 小包（總驗餘淨重0.4682公克）、吸食器1 組、分裝匙
    1 支等物，此有臺北縣政府警察局永和分局搜索扣押筆錄及
    扣押物品目錄表各1 份、現場蒐證照片2 張在卷可稽，而被
    告亦坦稱上開扣案之甲基安非他命等物品係從其住處客廳電
    視機下面櫃子抽屜裡搜到等情無誤（見本院96年12月19日審
    判筆錄第22頁），適與證人甲○○證述被告藏放安非他命之
    處所相吻合。再觀諸甲○○所使用之0000000000號通聯紀錄
    所示可知，證人甲○○於96年3 月28日至31日有與被告多次
    通話（參同署96年度監字第206 號卷第5 頁），此核與證人
    甲○○於偵查中所證述其有需向被告買安非他命時會先打電
    話予被告並約時間到被告家去拿，而最後1 次是於96年4 月
    1 日晚上向被告購買之聯絡時間相接近。據上所述，足資佐
    證證人甲○○前揭於警詢時證述內容具有相當可信度。另參
    酌證人甲○○所使用之0000000000號電話曾於96年6 月7 日
    接獲被告來電，要求證人甲○○到被告家中討論被告遭證人
    甲○○檢舉販賣毒品而被羈押的案件，並要求證人甲○○要
    幫被告套好並翻口供乙事，此有監察電話譯文在卷可憑（見
    同前偵查卷第93頁），而細觀卷附被告在與證人甲○○間之
    通話譯文內容可知，被告去電聯絡證人甲○○之目的並非要
    否認其有販賣安非他命予證人甲○○乙事，而只是要求證人
    甲○○日後為其翻供做對其有利之證述，則由被告企圖勾串
    證人以求卸免其罪責之舉，反足徵證人甲○○於警詢及偵查
    所述為真實，否則衡情被告焉有需要求證人甲○○更異原先
    證述而能與其供述套好後另為附和之證詞之理。再者，雖然
    被告於檢察官偵訊時曾狡稱：證人甲○○有開口叫伊幫他調
    安非他命，但伊都沒答應云云（見偵查卷第58頁），然由被
    告上開供述，正足以說明證人甲○○證述當其想要買安非他
    命施用時會去找被告乙節，並非子虛。另參酌證人甲○○與
    被告間素無仇隙亦無債務糾葛，此為被告與證人甲○○所不
    爭執（見本院準備程序筆錄第2 頁、本院96年12月19日審判
    筆錄第7 頁），且證人甲○○雖為警查獲其施用第二級毒品
    之犯行，惟因其前為初犯，業由檢察官聲請經本院以96年度
    毒聲字第1239號裁定送勒戒處所觀察勒戒，此有該裁定書1
    份存卷可考，故證人甲○○僅需接受保安處分並無受刑事追
    訴之虞，則衡情其實無受誘於供出毒品來源而受減免其刑之
    寬典而故為上開證述之可能，亦無甘冒偽證誣告罪責而設詞
    構陷被告之理。綜上所述，證人甲○○於警詢及偵查中證述
    其有多次向被告購買安非他命之情節，應堪採為憑信。
(二)、雖被告辯稱：伊係與95年9 月之後才與甲○○認識，應不算
    熟云云。而證人甲○○於本院審理時就有關與被告相識之時
    間長短乙節，則翻異前詞證稱：我與被告認識約認識半年多
    等語，惟嗣經檢察官詰問證人甲○○何以與其於警詢時所述
    不同，其始又改口陳稱：我認識被告差不多一年左右等語（
    見本院96年12月19日審判筆錄第4 頁），此顯與證人甲○○
    於警詢及偵查中之證述歧異，而有附和被告說詞之嫌。再佐
    以被告自96年3 月21日起至同年4 月9 日為警查獲止之期間
    ，與證人甲○○有多達五十通的通話紀錄，此有甲○○所使
    用之0000000000號之通聯紀錄1 份在卷可考（見同署96年度
    監字第206 號卷第5 -6頁），顯見被告與證人甲○○互動頻
    繁，而被告辯稱其與證人甲○○不算熟云云，顯與實情不符
    ，益見被告刻意隱瞞上情，以圖掩飾其與證人甲○○間確有
    所接觸之事實。
(三)、又雖證人甲○○於本院審理時否認其曾直接向被告購買安非
    他命，並改口證述稱：我有跟被告一起去拿過安非他命，我
    所謂拿的意思，就是因我施用毒品的用量不大，需要買的時
    候就去找被告，由被告帶我去永和市○○路一家便利商店隔
    壁的巷子，有一名五十幾歲的男子在那裡，我就與被告各拿
    出1 千元來給那名男子，那名男子把安非他命交給我們，被
    告再把安非他命拿回他家樓下分給我之後，我們就分開了等
    語（見同上審判筆錄第5 頁）。惟嗣經檢察官詰問證人甲○
    ○何以與其於偵訊時所述在被告永和市○○路住處向被告購
    買安非他命之情節歧異時，證人甲○○即迴避而答稱：伊有
    健忘症、幻想症等精神病，所以記性不好等語（見同上審判
    筆錄第5 頁），嗣經被告辯護人反詰問時又證稱：「（問：
    你從來沒有跟被告買過毒品對不對？）買不買我是不知道，
    我只是要吸安非他命的時候就去找他，由被告帶我去永和市
    ○○路一間便利商店旁的巷子裡，我就拿錢出來，被告也拿
    錢出來，然後就有一個五十幾歲的男子拿安非他命出來，被
    告把錢交給那名男子，被告把安非他命分給我後，我們就分
    開」等語（見同上審判筆錄第9 頁），則證人甲○○上開證
    述就有關其如何經由被告購買安非他命之過程，雖與其於警
    偵訊之證述有所差異，惟由證人甲○○於本院審理時之證述
    仍不難得知，證人甲○○確有為購買安非他命之目的而交付
    現金予被告，至於被告究係另向他人購買多少金額或多少重
    量之安非他命後再予以分裝交付給證人甲○○，則為證人甲
    ○○所不問，全憑被告決定。況且，證人甲○○既自始未曾
    證述其有與被告合意共同出資購買安非他命，或委託被告幫
    忙代其向他人購買安非他命之意，足見證人甲○○主觀上係
    認為其向被告購買安非他命無誤。
(四)、雖被告辯護人為其辯護稱：依一般經驗法則，販賣安非他命
    者，必有足供販賣之大量安非他命，亦必有磅秤及分裝袋等
    工具，以供販賣時秤重分裝之用，惟本件警方於被告住處查
    扣之安非他命僅有0.4682公克，且未發現有磅秤及分裝袋等
    物，可見被告並無販賣安非他命之不法情事等語。惟按非法
    販賣毒品之交易型態，有所謂「大盤」、「中盤」或「小盤
    」之分。其中「大盤」或「中盤」者，倘時機掌握得宜，或
    可查獲電子秤、帳冊、分裝袋等販賣工具，然在「小盤」與
    偶發之零星交易，因係一手交錢，一手交貨，交易方法簡單
    ，對象不多，無須使用任何販賣工具，亦無記載帳冊之必要
    。參以證人甲○○於偵訊時即證稱：被告交付安非他命1 包
    就賣1 千元，伊並沒有看見被告秤重分裝等情（見偵查卷第
    46頁），其於本院審理時亦證稱：被告並沒有用工具秤重，
    只是隨便用紙袋裝起來給伊等語（見同前本院審判筆錄第11
    頁），是以，被告與證人甲○○間並無巨量毒品交易，證人
    甲○○證述其每次向被向購買之安非他命重量甚少，則依前
    揭說明，被告為警查獲時並未扣得磅秤或分裝袋等物，係與
    常情無違，辯護人前揭辯護意旨，係與一般經驗法則未合。
    從而，尚難僅因於被告住處未扣得磅秤及分裝袋，即將證人
    甲○○前揭證述全然捨棄，而遽為有利被告之認定。
(五)、又非法販賣安非他命係政府嚴予查緝之違法行為，非可公然
    為之，且不論是以何形式包裝之安非他命，均可任意分裝或
    增減其份量，而每次買賣之價量，亦隨時隨雙方關係之深淺
    、當時之資力、需求程度及對行情之認知等因素，機動的調
    整，因之販賣之利得，除經坦承犯行，或價量均達到明確外
    ，委難查得實情，職是之故，縱未確切查得販賣賺取之實際
    差價，但除別有事證，足認係按同一價格轉讓，確未牟利外
    ，尚難執此認非法販賣之事證有所不足，致知過坦承者難辭
    重典，飾詞否認者反得逞僥倖，而失情理之平；且安非他命
    為違禁物品，取得不易，凡為販賣之不法勾當者，苟無利可
    圖，應無甘冒被查緝法辦重刑之危險，平白無端義務為該買
    賣之工作，是其販入之價格必較售出之價格低廉，而有從中
    賺取買賣差價牟利之意圖及事實，應屬合理之認定；雖被告
    矢口否認有其何交付安非他命予證人甲○○以從中牟利之犯
    行，而證人甲○○於警、偵訊暨本院審理時亦僅供陳其向被
    告所購買安非他命之價格為每次1 千元，使本院無從確認被
    告至少販賣予證人甲○○所得之利潤為何，然以本案而言，
    被告自稱其與證人甲○○並非故親至交，則苟無利得，豈會
    甘冒重刑之風險，一再與之相約交付毒品之理，是被告迭次
    交付安非他命予證人甲○○，並收受每小包1,000 元之對價
    ，堪認被告有販賣安非他命營利之意圖甚為明顯。
(六)、綜上所述，參互印證，本案事證明確，被告販賣安非他命至
    少有20次予證人甲○○之犯行堪予認定，應依法論科。
四、核被告所為，係犯毒品危害防制條例第4 條第2 項之販賣第
    二級毒品罪。其販賣前持有安非他命之低度行為，為進而販
    賣之高度行為所吸收，不另論罪。按刑事法若干犯罪行為態
    樣，本質上原具有反覆、延續實行之特徵，立法時既予特別
    歸類，定為犯罪構成要件之行為要素，則行為人基於概括之
    犯意，在密切接近之一定時、地持續實行之複次行為，倘依
    社會通念，於客觀上認為符合一個反覆、延續性之行為觀念
    者，於刑法評價上，即應僅成立一罪。學理上所稱「集合犯
    」之職業性、營業性或收集性等具有重複特質之犯罪均屬之
    ，例如經營、從事業務、收集、販賣、製造、散布等行為概
    念者是（參照最高法院95年台上字第1079號判決、95年台上
    字第4686號判決），查被告先後至少20次販賣安非他命行為
    ，係基於販賣營利之同一概括犯意而反覆實行之複次行為，
    應屬集合犯，僅論以一販賣第二級毒品罪。爰審酌被告正值
    青壯之年，不思努力進取，明知安非他命對於人體有莫大之
    戕害，為圖一己之私利，竟漠視毒品之危害性，而販賣毒品
    犯行，嚴重危害國民身心健康及社會風氣，進而敗壞社會治
    安，且不能勇於認錯，一再飾詞狡辯，犯罪後之態度非佳，
    及其犯罪之動機、目的、手段、販賣毒品之期間、次數、數
    量及所得利益等一切情狀，量處如主文所示之刑，以資懲儆
    。至於被告以每次以1,000 元價格，販賣安非他命予證人甲
    ○○至少20次之犯行，被告販賣安非他命所得至少合計2 萬
    元（＝1 千元×20次），為其因本件犯罪所得之財物，應依
    毒品危害防制條例第19條第1 項規定沒收之，如全部或一部
    不能沒收時，以其財產抵償之。又扣案之甲基安非他命2 包
    （驗餘淨重0.4682公克），係當場查獲之第二級毒品，雖屬
    違禁物，惟並非供被告犯本案販賣毒品之用，而係被告所犯
    施用第二級毒品案件之重要證據，且業經本院以96年度簡字
    第4229號簡易判決一併諭知沒收銷燬之，爰不於本案判決宣
    告沒收銷燬；另扣案之吸食器1 組、分裝匙1 支，雖係被告
    所有，惟非供被告為本件販賣第二級毒品罪所用之物，復無
    證據堪認與本案販賣安非他命間有何直接關連，且亦已於前
    揭簡易判決中諭知沒收，自無從於本案併予宣告沒收，附此
    敘明。
據上論斷，應依刑事訴訟法第299 條第1 項前段，毒品危害防制
條例第4 條第2 項、第18條第1 項前段、第19條第1 項，判決如
主文。
本案經檢察官江祐丞到庭執行職務。
中    華    民    國    97    年    1     月    7     日
                  刑事第十一庭  審判長法  官  徐蘭萍
                                      法  官  邱景芬
                                      法  官  林淑婷
以上正本證明與原本無異。
如不服本判決應於送達後10日內向本院提出上訴狀。
                                      書記官  林金良
中    華    民    國    97    年    1     月    7     日
附錄本案論罪科刑法條全文：
毒品危害防制條例第4條第2項：
製造、運輸、販賣第二級毒品者，處無期徒刑或7 年以上有期徒
刑，得併科新臺幣7 百萬元以下罰金。


司法院資訊處製作；財團法人民間司法改革基金會備份。
